【裁判字號】    98,訴,2904
【裁判日期】    990730
【裁判案由】    毒品危害防制條例
【裁判全文】
臺灣板橋地方法院刑事判決              98年度訴字第2904號
公  訴  人  臺灣板橋地方法院檢察署檢察官
被      告  甲○○
上列被告因違反毒品危害防制條例案件，經檢察官提起公訴（98
年度毒偵字第4223號），本院裁定改依簡式審判程序審理，判決
如下：
    主  文
甲○○施用第一級毒品，累犯，處有期徒刑柒月；又施用第二級
毒品，累犯，處有期徒刑肆月，扣案之第二級毒品甲基安非他命
（驗餘淨重零點柒柒伍捌公克）、殘渣袋貳個（與甲基安非他命
無從分離）均沒收銷燬之，吸食器壹組、提撥器壹支、分裝袋伍
個、玻璃球陸個均沒收。應執行有期徒刑玖月，扣案之第二級毒
品甲基安非他命（驗餘淨重零點柒柒伍捌公克）、殘渣袋貳個（
與甲基安非他命無從分離）均沒收銷燬之，吸食器壹組、提撥器
壹支、分裝袋伍個、玻璃球陸個均沒收。
    事  實
一、甲○○前因施用毒品，經裁定送觀察、勒戒後，認無繼續施
    用毒品之傾向，於民國93年3 月16日釋放出所，並由臺灣板
    橋地方法院檢察署檢察官以93年度毒偵緝字第100 號、第10
    1 號為不起訴處分在案。又因施用第一級、第二級毒品案件
    ，經臺灣桃園地方法院以95年度訴字第18號判決判處有期徒
    刑6 月、6 月，並定應執行刑有期徒刑10月確定，嗣經同院
    以96年度聲減字第99號裁定減為3 月、3 月，並定應執行刑
    有期徒刑5 月確定，於96年7 月16日縮刑期滿執行完畢。詎
    其仍未戒除毒癮，猶基於施用第一級毒品海洛因、第二級毒
    品甲基安非他命之犯意，於98年6 月9 日，在臺北縣永和市
    ○○路292 巷13弄2 號4 樓住處，施用第一級毒品海洛因及
    第二級毒品甲基安非他命各1 次。嗣於同日17時35分許，在
    同址住處為警查獲，並扣得甲基安非他命3 包（合計毛重1.
    666 公克〈起訴書誤載為1.61公克〉，淨重0. 7760 公克，
    因鑑驗使用0.0002公克，餘重0.7758公克）、吸食器1 組、
    提撥器1 支、殘渣袋2 個、分裝袋5 個、玻璃球6 個等物，
    始悉上情。
二、案經臺北縣政府警察局報請臺灣板橋地方法院檢察署檢察官
    偵查起訴。
    理  由
一、本案被告甲○○所犯係死刑、無期徒刑、最輕本刑為3 年以
    上有期徒刑以外之罪，其於準備程序就前揭被訴事實為有罪
    之陳述，經受命法官告知簡式審判程序之旨，並聽取其與公
    訴人之意見後，本院認無不得或不宜改依簡式審判程序進行
    之情事，依刑事訴訟法第273 條之1 第1 項、第284 條之1
    規定，裁定本案由受命法官獨任進行簡式審判程序，合先敘
    明。
二、按毒品危害防制條例第20條、第23條將施用毒品之刑事處遇
    程序區分為「初犯」、「5 年內再犯」、「5 年後再犯」。
    依其立法理由之說明：「初犯」經觀察、勒戒或強制戒治後
    ，應為不起訴處分或不付審理之裁定；經觀察、勒戒或強制
    戒治執行完畢釋放後「5 年內再犯」者，因其再犯率甚高，
    原實施之觀察、勒戒及強制戒治既已無法收其實效，爰依法
    追訴或裁定交付審理。至於經觀察、勒戒或強制戒治執行完
    畢釋放「5 年後再犯」者，前所實施之觀察、勒戒或強制戒
    治已足以遮斷其施用毒品之毒癮，為期自新及協助其斷除毒
    癮，仍用「初犯」規定，先經觀察、勒戒或強制戒治之程序
    。從而，祇於「初犯」及「5 年後再犯」2 種情形，有其追
    訴條件之限制，即須於初犯經觀察、勒戒或強制戒治釋放後
    ，5 年內均無施用毒品之行為，始能認其前所實施之觀察、
    勒戒或強制戒治已足遮斷毒癮，而得於5 年後再犯時，再予
    適用初犯之規定，重行觀察、勒戒等程序。倘5 年內已經再
    犯，被依法追訴處罰，縱其第3 次（或第3 次以上）施用毒
    品之時間在初犯釋放5 年以後，即與「5 年後再犯」之情形
    有別，且因已於「5 年內再犯」，顯見其再犯率甚高，原實
    施觀察、勒戒或強制戒治，已無法收其實效，自無再經觀察
    、勒戒及強制戒治之必要，應由檢察官逕行起訴，始符新法
    修正之本旨（最高法院95年第7 次刑事庭會議決議參照）。
    被告既有如犯罪事實欄所示觀察、勒戒及論罪科刑之前科，
    有臺灣高等法院被告前案紀錄表乙份在卷可佐，本件施用毒
    品案件依前述規定自應予以起訴論罪科刑。是核被告所為，
    係犯毒品危害防制條例第10條第1 項、第2 項之施用第一級
    毒品及第二級毒品之罪。又被告持有海洛因、甲基安非他命
    之低度行為，應分別為其施用海洛因、甲基安非他命之高度
    行為所吸收，不另論罪。再被告所犯上開2 罪間，犯意各別
    ，構成要件互異，應予分論併罰。其曾受有期徒刑之執行完
    畢，有台灣高等法院被告前案紀錄表在卷可參，其於5 年以
    內故意再犯本件有期徒刑以上之罪，為累犯，應依刑法第47
    條第1 項之規定加重其刑。爰審酌被告前已因施用毒品經觀
    察、勒戒、強制戒治後而獲不起訴處分之寬典，猶應知所惕
    勵，對於施用毒品之違法性及可罰性，應有明確而強烈之認
    識，詎猶不知悛悔，復行施用海洛因及安非他命，戕害自己
    之身心健康，兼衡其智識程度、犯罪動機、目的及犯罪後自
    承施用毒品犯行，犯後態度良好等一切情狀，分別量處如主
    文所示之刑，並依法定其應執行之刑，以資懲儆。
三、至扣案甲基安非他命（驗餘淨重0.7758公克）、殘渣袋2 只
    （袋內所含之毒品殘渣，與包裝袋無法分離，應將整體視為
    毒品），為查獲之毒品，不問屬於犯人與否，應依毒品危害
    防制條例第18條第1 項前段規定沒收銷燬之。扣案吸食器1
    組、提撥器1 支、分裝袋5 個、玻璃球6 個，為其所有供犯
    罪所用之物，爰依刑法第38條第1 項第2 款沒收之。另扣案
    之行動電話（含SIM 卡，門號0000000000) 等物，因與本案
    無關，爰不為沒收之諭知。
據上論斷，應依刑事訴訟法第273 條之1 第1 項、第299 條第1
項前段，毒品危害防制條例第10條第1 項、第2 項、第18條第1
項前段，刑法第11條前段、第47條第1 項、第51條第5 款、第38
條第1 項第2 款，判決如主文。
本案經檢察官賴建如到庭執行職務。
中    華    民    國    99    年    7     月    30    日
                刑事第四庭    法  官  徐子涵
上列正本證明與原本無異。
如不服本判決，應於判決送達後10日內敘明上訴理由，向本院提
出上訴狀 (應附繕本) ，上訴於臺灣高等法院。其未敘述上訴理
由者，應於上訴期間屆滿後20日內向本院補提理由書「切勿逕送
上級法院」。
                              書記官  張桐嘉
中    華    民    國    99    年    7     月    30    日
附錄本案所犯法條全文：
毒品危害防制條例第10條
施用第一級毒品者，處6月以上5年以下有期徒刑。
施用第二級毒品者，處3年以下有期徒刑。

司法院資訊處製作；財團法人民間司法改革基金會備份。
